【裁判字號】    99,監宣,28
【裁判日期】    990722
【裁判案由】    監護宣告
【裁判全文】
臺灣臺東地方法院民事裁定              99年度監宣字第28號
聲  請  人  乙○○
相  對  人  丙○○
關  係  人  甲○○
上列聲請人聲請對相對人為監護宣告事件，本院裁定如下：
    主    文
宣告丙○○（女，民國○○○年○月○日生，身分證統一編號：
Ｚ000000000號）為受監護宣告之人。
選定乙○○（女，民國○○○年○月○○○日生，身分證統一編
號：Ｚ000000000號）為受監護宣告之人之監護人。
指定甲○○（男，民國○○○年○月○○日生，身分證統一編號
：Ｚ000000000號）為會同開具財產清冊之人。
聲請程序費用新臺幣壹仟元由受監護宣告之人丙○○負擔。
    理    由
一、聲請意旨略以：聲請人乙○○之母即相對人丙○○，於民國
    98年9月16日因左腦大動脈瘤破裂出血及蜘蛛網膜下腔出血
    病水腦症，緊急送進馬偕醫院臺東分院診治，雖經多次開刀
    仍未有起色，現呈現植物人狀態，平日癱瘓在床，基本日常
    生活需全時照護，已達不能為意思表示或受意思表示之程度
    ，為此依民事訴訟法第597條之規定，聲請准予裁定宣告相
    對人丙○○為受監護之人，並由聲請人為其監護人等語。
二、按對於因精神障礙或其他心智缺陷，致不能為意思表示或受
    意思表示，或不能辨識其意思表示之效果者，法院得因本人
    、配偶、四親等內之親屬、最近一年有同居事實之其他親屬
    、檢察官、主管機關或社會福利機構之聲請，為監護之宣告
    ，民法第14條第1項定有明文。經查：
（一）聲請人乙○○為相對人丙○○之女，有戶籍謄本在卷足憑
      。而丙○○因上開疾病致不能為意思表示或受意思表示之
      程度乙情，業據其提出馬偕紀念醫院臺東分院診斷證明書
      1紙為證。
（二）本院於99年6月24日至相對人所在地之臺東豐禾養護中心
      ，於鑑定人孔繁錦醫師前就相對人之姓名、年籍等事項訊
      問相對人，然相對人雖會微張眼睛，但無法言語，躺臥在
      床，鑑定人則稱：相對人須以鼻胃管餵食、以氣切維持生
      命、以尿管及尿片處理排泄物，初步判斷已達心神喪失之
      程度等語，此有本院99年6月24日調查筆錄1份在卷可參。
      又本件經鑑定人鑑定結果認為：相對人有高血壓及心臟病
      史，於98年因腦溢血中風，其後即癱瘓臥床，身體安設鼻
      胃管、尿道尿管及氣管內管，平日須仰賴氧氣生成機提供
      氧氣，亦須經由人工協助灌食、灌腸解便及翻身拍背，除
      頭頸略可抬起外，並無行動能力，目前表情平板、沉默無
      聲、視線茫然、眼神渙散及無意識反應，呈現植物人狀態
      ，無能力處理個人事務，基本日常生活需靠人全時照顧，
      經診斷為腦溢血後植物人狀態等情，亦有行政院衛生署臺
      東醫院99年7月2日函所附之精神鑑定報告書1份在卷可稽
      。
（三）綜上，本院認相對人因精神障礙或其他心智缺陷，已達不
      能為意思表示或受意思表示之程度，揆諸首揭規定，本件
      聲請應予准許，爰對相對人為監護之宣告。
三、次按受監護宣告之人應置監護人。法院為監護之宣告時，應
    依職權就配偶、四親等內之親屬、最近一年有同居事實之其
    他親屬、主管機關、社會福利機構或其他適當之人選定一人
    或數人為監護人，並同時指定會同開具財產清冊之人。法院
    為前項選定及指定前，得命主管機關或社會福利機構進行訪
    視，提出調查報告及建議。監護之聲請人或利害關係人亦得
    提出相關資料或證據，供法院斟酌。法院選定監護人時，應
    依受監護宣告之人之最佳利益，優先考量受監護宣告之人之
    意見，審酌一切情狀，並注意下列事項：(一)受監護宣告之人
    之身心狀態與生活及財產狀況。(二)受監護宣告之人與其配偶
    、子女或其他共同生活之人間之情感狀況。(三)監護人之職業
    、經歷、意見及其與受監護宣告之人之利害關係。(四)法人為
    監護人時，其事業之種類與內容，法人及其代表人與受監護
    宣告之人之利害關係。民法第1110條、第1111條、第1111條
    之1分別定有明文。又按監護宣告之裁定，應同時選定監護
    人及指定會同開具財產清冊之人，並附理由，民事訴訟法第
    604條第1項定有明文。經查：聲請人為相對人之女，於本院
    訊問時表示兄弟姐妹均同意由其擔任監護人，此有本院99年
    6月11日調查筆錄及同意書各1份在卷可稽，而本件經本院函
    請臺東縣政府社會處進行訪視，據覆略以：聲請人去年發現
    受監護人躺臥床上，經呼叫無回應，緊急送往馬偕醫院救治
    挽回性命，惟受監護人認知功能及身體機能退化大半，遂於
    12月將受監護人送入養護中心，因聲請人從事臨時荖葉工作
    ，收入不固定，無法負擔受監護人在養護中心之花費，迄今
    已積欠4個月養護費用，乃提起本件監護聲請，計畫變賣受
    監護人名下之不動產，用以支應未償付之費用及養護中心之
    花費，並可減輕聲請人經濟壓力及向政府申請補助；聲請人
    表示已獲得其他兄弟姐妹書面同意聲請監護宣告，及由其管
    理受監護人名下財產。經評估，聲請人係因面臨經濟壓力，
    始聲請監護宣告以處理受監護人於養護中心所積欠之養護費
    用，無其他不良動機，建請依受監護人最佳利益酌定等語，
    有臺東縣政府99年7月14日府社婦字第0993026679號函所附
    之訪視調查處遇建議表1份在卷可稽（卷第32-35頁）。本院
    參酌上情，認由聲請人任監護人，最能符合受監護宣告之人
    之最佳利益，爰選定聲請人乙○○為監護人。另聲請人之弟
    甲○○亦係相對人之子，且表明同意任會同開具財產清冊之
    人，此有甲○○提出之同意書1份在卷可憑，爰併指定甲○○為會同開具財產清冊之人。
四、末按民法第1113條準用同法第1099條、第1109條之規定，監
    護開始時，監護人對於受監護人之財產，應依規定會同法院
    指定會同開具財產清冊之人，於二個月內開具財產清冊，並
    陳報法院；監護人於執行監護職務時，因故意或過失，致生
    損害於受監護人者，應負賠償之責。準此，監護人乙○○於
    本裁定確定後，應會同如主文第3項所示之受指定人甲○○
    ，於二個月內開具財產清冊，並陳報法院，併此敘明。
五、依民事訴訟法第608條第1項，非訟事件法第24條第1項，裁
    定如主文。
中    華    民    國    99    年     7    月    22    日
                  家事法庭  法  官  范乃中
以上正本係照原本作成。
如不服本裁定關於選定監護人及指定會同開具財產清冊之人等部
分，應於送達後10日內向本院提出抗告狀，並繳納抗告費新臺幣
1,000元；其餘關於宣告監護之部分，不得抗告。
中    華    民    國    99    年     7    月    22    日
                            書記官  高竹瑩

司法院資訊處製作；財團法人民間司法改革基金會備份。
